【裁判字號】    97,訴,624
【裁判日期】    970820
【裁判案由】    毒品危害防制條例
【裁判全文】
臺灣士林地方法院刑事判決               97年度訴字第624號
公  訴  人  臺灣士林地方法院檢察署檢察官
被      告  甲○○
上列被告因違反毒品危害防制條例案件，經檢察官提起公訴（97
年度毒偵字第874 號），被告為有罪之陳述，本院合議庭裁定改
行簡式審判程序，並判決如下：
    主  文
甲○○施用第一級毒品，累犯，處有期徒刑玖月。
    事  實
一、甲○○前因施用毒品案件，經依本院裁定送觀察、勒戒後，
    認有繼續施用毒品之傾向，再經裁定令入戒治處所施以強制
    戒治一年，於民國88年7 月14日強制戒治期滿執行完畢，經
    本院於88年7 月31日以87年度訴字第388 號判決免刑確定；
    復於93年1 月7 日因施用毒品案件，經本院以92年度訴字第
    691 號判決處有期徒刑八月確定，於93年11月30日（起訴書
    誤載為93年12月1 日）縮刑期滿執行完畢。詎其仍不知悔改
    ，於前案強制戒治執行完畢釋放後五年內再犯施用毒品罪，
    經法院判處罪刑確定後，又基於施用第一級毒品海洛因之犯
    意，於97年3 月16日，在臺北市○○區○○街105 號（臺北
    市立聯合醫院陽明院區）公廁內，以針筒注射之方式施用海
    洛因1 次，嗣於97年3 月19日11時55分許，在臺北市○○區
    ○○路2 段360 號前為警查獲，經其同意採尿送驗結果，呈
    嗎啡陽性反應，始查悉上情。
二、案經臺北市政府警察局內湖分局報請臺灣士林地方法院檢察
    署檢察官偵查起訴。
    理  由
一、前揭犯罪事實，業據被告甲○○於警詢時、本院準備程序及
    審理時供認不諱（見偵卷第10至11頁，本院97年7 月25日準
    備程序筆錄及審判筆錄），又被告為警查獲時，經採集其尿
    液送檢驗結果，呈嗎啡陽性反應，有臺灣尖端先進生技醫藥
    股份有限公司97年3 月26日編號AC32774 號濫用藥物檢驗報
    告一紙在卷可資佐證（見偵卷第18頁），足徵被告自白與事
    實相符。本件事證明確，被告犯行堪以認定。
二、按毒品危害防制條例係於92年7 月9 日修正公布，自93年1
    月9 日起施行。修正後已刪除二犯及三犯之規定，一改修法
    前繁雜之處遇程序，僅將施用毒品者簡化區分為初犯、再犯
    ，並認施用毒品者係屬病患性犯人，以觀察、勒戒戒除其身
    癮，並以強制戒治去除其心癮。經觀察、勒戒或強制戒治執
    行完畢釋放後，若係五年後再犯該條例第十條施用毒品罪者
    ，與同條例第20條第1 項、第2 項關於「初犯」之處理方式
    相同，檢察官應先聲請法院裁定令被告入勒戒處所觀察、勒
    戒，並視有無繼續施用毒品傾向，決定應予釋放、為不起訴
    之處分，或應聲請法院裁定令入勒戒處所強制戒治；若係五
    年內「再犯」同條例第十條施用毒品罪者，依同條例第23條
    第2 項規定，檢察官則應依法起訴。觀諸該條例第20條第3
    項之修正理由：「觀察、勒戒或強制戒治五年後再犯者，顯
    見前所實施之觀察、勒戒或強制戒治已足以遮斷其施用毒品
    之癮，為期自新及協助其戒除毒癮，對此五年後再犯者，爰
    明定仍適用初犯之規定，先經觀察、勒戒、強制戒治之程序
    。」及同條例第23條第2 項之修正理由：「為配合簡化施用
    毒品犯之刑事處遇程序，並鑑於經觀察、勒戒或強制戒治執
    行完畢釋放後五年內再犯者，其再犯率甚高，原據以實施之
    觀察、勒戒及強制戒治既已無法收其實效，自應施以刑事處
    遇。」顯然如施用毒品者係前經觀察、勒戒或強制戒治等治
    療程序執行完畢五年後，始再施用毒品之「初犯」，因前所
    執行之觀察、勒戒或強制戒治已足收戒除毒癮之效，自應重
    新執行觀察、勒戒或強制戒治等治療程序，並於治療程序執
    行完畢後，由檢察官為不起訴處分，毋庸對之追訴處罰；反
    之，在「再犯」之情形，因其先前所為治療程序顯未能收戒
    斷毒癮之效，且考量施用毒品者之再犯率偏高，乃簡化其刑
    事處遇程序，而逕予追訴處罰，不再施以治療程序。參酌上
    開立法理由，修正毒品危害防制條例就施用毒品者，祇於「
    初犯」及「五年後再犯」二種情形，有其追訴條件之限制，
    及須於初犯經觀察、勒戒或強制戒治釋放後，五年內均無施
    用毒品之行為，始能認其前所實施之觀察、勒戒或強制戒治
    已足遮斷毒癮，而得於五年後再犯時，再予適用初犯之規定
    ，重行觀察、勒戒等程序。倘五年內已經再犯，被依法追訴
    處罰，縱其第三次（或第三次以上）施用毒品之時間在初犯
    釋放五年以後，即與「五年後再犯」之情形有別，且因已於
    「五年內再犯」，顯見其再犯率甚高，原實施觀察、勒戒或
    強制戒治，已無法收其實效，而無五年戒斷期之存在，自無
    再經觀察、勒戒及強制戒治之必要，應由檢察官逕行起訴，
    始符新法修正之本旨（最高法院95年度台非字第59號判決參
    照）。查被告前因施用毒品案件，經依本院裁定送觀察、勒
    戒後，認有繼續施用毒品之傾向，再經裁定令入戒治處所施
    以強制戒治一年，於88年7 月14日強制戒治期滿執行完畢，
    經本院於88年7 月31日以87年度訴字第388 號判決免刑確定
    ；復於93年1 月7 日因施用毒品案件，經本院以92年度訴字
    第691 號判決處有期徒刑八月確定，於93年11月30日縮刑期
    滿執行完畢，有臺灣士林地方法院檢察署檢察官92年度毒偵
    字第1134號不起訴處分書、本院92年度訴字第691 號刑事判
    決書、臺灣士林地方法院檢察署刑案資料查註紀錄表及全國
    施用毒品案件紀錄表各一份在卷可稽，被告曾因施用毒品，
    經觀察、勒戒及強制戒治執行完畢釋放後，五年內再犯施用
    毒品罪，並經判決確定，本件被告係三犯施用毒品罪，雖在
    前案觀察、勒戒及強制戒治執行完畢釋放五年後，但參照上
    述判決意旨，仍應予追訴處罰。按海洛因係毒品危害防制條
    例第2 條第2 項第1 款所稱之第一級毒品。核被告施用海洛
    因之行為，係犯毒品危害防制條例第10條第1 項之施用第一
    級毒品罪。被告持有海洛因進而施用，其持有海洛因之低度
    行為應為施用海洛因之高度行為所吸收，不另論罪。又被告
    有事實欄所述犯罪科刑執行情形，有臺灣高等法院被告前案
    紀錄表附卷可參，其於有期徒刑執行完畢五年內，再故意犯
    本件有期徒刑以上之罪，應依刑法第47條第1 項之規定論以
    累犯，並加重其刑。爰審酌被告有多次施用毒品前科，素行
    不佳，並考量其犯罪戕害自己身心健康，與犯罪後供認犯行
    之態度等一切情狀，量處如主文所示之刑。
據上論斷，應依刑事訴訟法第299 條第1 項前段、第273 條之1
第1 項，毒品危害防制條例第10條第1 項，刑法第11條前段、第
47條第1 項，判決如主文。
本案經檢察官高俊申到庭執行職務。
中    華    民    國    97    年    8     月    20    日
                  刑事第六庭法  官   周明鴻
以上正本證明與原本無異。
如不服本判決，應於收受送達後10日內向本院提出上訴狀，其未
敘述上訴理由者，應於上訴期間屆滿後20日內向本院補提理由書
狀（均須按他造當事人之人數附繕本）。
                            書記官  丁梅芬
中    華    民    國    97    年    8     月    20    日
毒品危害防制條例第10條第1項
施用第一級毒品者，處 6 月以上 5 年以下有期徒刑。


司法院資訊處製作；財團法人民間司法改革基金會備份。
